【裁判字號】    92,再易,24
【裁判日期】    920901
【裁判案由】    再審之訴
【裁判全文】
臺灣臺中地方院民事判決                      九十二年度再易字第二四號
  再審原告  甲○○
  再審被告  乙○○
右當事人間債務人異議之訴事件，再審原告對於民國九十二年五月二十三日本院九十
一年度簡上字第四五七號確定判決提起再審之訴，本院判決如左：
    主      文
再審之訴駁回。
再審訴訟費用由再審原告負擔。
    事實及理由
一、再審原告主張：(1)訴外人劉醇進既係於提示系爭支票未獲付款後，始將系爭支票
    背書、交付再審被告，委託再審被告代為求償系爭票款七萬元，則劉醇進就系爭
    支票為背書並交付與再審被告之舉，顯然僅係委託再審被告代為向再審原告求償
    票款，自無轉讓系爭票據權利予再審被告之情形，似此根本與一般以轉讓票據為
    權利為目的之背書不同，遑論其係期前背書，或票據法第四十一條之期後背書，
    且根本無須討論其轉讓效力之問題。(2)則真正之票據權利人仍為訴外人劉醇進，
    而非再審被告，則再審原告以前訴訟言詞辯論終結後所生足以消滅再審被告請求
    之事由，對再審被告主張人的抗辯，而提起系爭債務人異議之訴，即屬有據。(3)
    原確定判決認訴外人劉醇進於九十年二月底前已清償渠對再審被告二萬元欠款等
    事實為真正，則再審被告對劉醇進之系爭二萬元債權既已因劉醇進之清償而不復
    存在。再審被告於九十年五月四日對再審原告行使票據權利時，純係基於劉醇進
    對再審被告所為隱存委任取款背書之實質，再審被告之取得系爭支票乃因無對價
    而取得，是再審原告自得以原得對抗再審被告直接前手即訴外人劉醇進之抗辯事
    由，持以對抗再審被告。原確定判決竟認為再審原告係以他人與執票人所存抗辯
    事由對抗再審被告，率認再審原告之抗辯為無理由，亦有不適法之可議。爰本於
    民事訴訟法第四百九十六條第一項第一款規定，就本院原確定判決提起再審之訴
    ，求為將本院原確定判決廢棄，並駁回再審被告之上訴。
二、按民事訴訟法第四百九十六條第一項第一款所謂適用法規顯有錯誤，係指確定判
    決所適用法規，顯然不合法律或與現尚有效之解釋或最高法院現尚有效之判例顯
    然違反者而言，並應以確定判決所認定之事實為基礎，以判斷其適用法規是否顯
    有錯誤。又所謂適用法規顯有錯誤者，不包括漏未斟酌證據及認定事實錯誤之情
    形在內（最高法院八十四年臺上字第二四七號判例及六十三年臺上字第八八
    號判例參照）。故法院取捨證據及認定事實是否妥適，要與原確定判決是否適用
    法規顯有錯誤無涉，自不得據以提起再審之訴。經查：再審原告主張原確定判決
    理由認定再審原告不得以他人與執票人所存抗辯事由對抗再審被告，而未審酌再
    審被告取得系爭支票係因委任取款背書無對價而取得，再審原告自得以原得對抗
    再審被告直接前手劉醇進之抗辯事由對抗再審被告，有適用法規顯有錯誤之情形
    等語。然查，本件原確定判決認定之事實乃為：「顯見劉醇進至遲於九十年五月
    四日上訴人（即再審被告）為前支付命令之聲請前，已將系爭支票權利轉讓予上
    訴人，此項債權轉讓因係發生於劉醇進提示系爭支票未獲付款之後，依據前揭說
    明，僅生通常債權轉讓之效力。」（見原確定判決理由欄四第五頁第六行至九行
    」，亦即，原確定判決乃認定系爭支票係訴外人劉醇進於支票到期後轉讓予上訴
    人即再審被告，而非認定系爭支票後之背書為委任取款背書甚明，則原確定判決
    基於上開認定之事實，依據最高法院四十七年台上字第一六二一號判例及民法第
    二百九十九條第一項規定，認「債權人不得執債權讓與人與受讓人之間所存之抗
    辯事由，對抗受讓人，即劉醇進固已對上訴人清償二萬元，惟僅劉醇進得對上訴
    人主此項抗辯事實，被上訴人不得以此事由對抗上訴人」，要難認有何適用法規
    顯然錯誤之情形。至原確定判決認定系爭支票係訴外人劉醇進於支票到期後轉讓
    予上訴人即再審被告之事實是否妥適，依上開判例意旨，要與原確定判決是否適
    用法規顯有錯誤無涉。是再審原告謂：系爭支票乃為再審被告因訴外人劉醇進委
    任取款背書而無對價取得，原確定判決未援引票據法第四十條適用委任取款背書
    之規定，有消極不適用法規顯然影響於裁判之錯誤云云，即非可採。
三、按再審之訴，顯無再審理由者，得不經言詞辯論，以判決駁回之，民事訴訟法第
    五百零二條第二項定有明文。本件原確定判決並無再審原告主張之適用法規顯有
    錯誤之情有如上述，則再審原告以民事訴訟法第四百九十六條第一項第一款規定
    之事由，提起再審之訴，顯無再審理由，爰不經言詞辯論，以判決駁回之。
四、據上論結，本件再審之訴為無理由，爰依民事訴訟法第五百零二條第二項、第七
    十八條，判決如主文。
中      華      民      國    九十二    年      九      月      一      日
                                    臺灣臺中地方法院民事第一庭
~B審判長法  官  許文碩
~B      法  官  陳宗賢
~B      法  官  吳幸芬
右為正本係照原本作成
不得上訴。
中      華      民      國    九十二    年      八      月              日
~B法院書記官  林金枝


司法院資訊處製作；財團法人民間司法改革基金會備份。
